【裁判字號】    97,審易,1536
【裁判日期】    970801
【裁判案由】    違反著作權法
【裁判全文】
臺灣高雄地方法院刑事判決            97年度審易字第1536號
公  訴  人  臺灣高雄地方法院檢察署檢察官
被      告  甲○○
上列被告因違反著作權法案件，經檢察官聲請以簡易判決處刑（
97年度偵字第2999號、第4302號），本院認不應以簡易判決處刑
，改依通常程序審理，本院判決如下：
    主  文
本件公訴不受理。
    理  由
一、聲請簡易判決意旨略以：被告甲○○可預見將自己之銀行帳
    戶存摺、金融卡及密碼提供他人使用，恐遭他人利用作為人
    頭帳戶，作為匯款之用，仍基於縱有人以其金融帳戶實施詐
    欺犯罪亦不違背其本意之幫助故意，於民國96年1 月7 日前
    某日，將其於合作金庫商業銀行東高雄分行所申辦之帳號00
    00000000000 號帳戶（下稱上開帳戶）之存摺、提款卡與密
    碼，交付某犯罪集團所屬之不詳人士使用。而該不詳人士於
    取得甲○○上開銀行帳戶存摺等物後，以該帳戶從事販售盜
    版光碟匯款之用；且明知「KERORO軍曹」及「火影忍者」影
    片，均係曼迪傳播有限公司（下稱曼迪公司）享有著作權之
    視聽著作；「新上海灘」影片係沙鷗國際多媒體股份有限公
    司（下稱沙鷗公司）享有著作權之視聽著作，未經曼迪公司
    及沙鷗公司之同意或授權，不得販賣散布，竟基於明知係侵
    害著作權之重製物而為散布之犯意，先於96年1 月8 日某時
    許，在不詳地點，利用電腦網路設備，使用「ggtt88 ttgg
    」之帳號，在露天拍賣網站刊登販售「KERORO軍曹」盜版光
    碟之廣告，次於96年1 月8 日某時許，在不詳地點，利用電
    腦網路設備，使用「r88r66」之帳號，在雅虎奇摩拍賣網站
    刊登販售「火影忍者」盜版光碟之廣告，再於96年10月21日
    某時，在不詳地點，利用電腦網路設備，使用「i_ia4588」
    之帳號，在雅虎奇摩拍賣網站刊登販售「新上海灘」盜版光
    碟之廣告，而分別以每套直接購買價新臺幣（下同）800 元
    、1000元及450 元之價格，向不特定人散播販賣盜版光碟之
    資訊，並均以甲○○上開銀行帳戶作為顧客匯款之用，嗣分
    經曼迪公司員工陳正剛及沙鷗公司員工乙○○上網發現前開
    販售光碟訊息，分別以800 元、1000元及500 元之價格得標
    ，並分別於同年月8 日15時28分許、同日15時33分許及96年
    10 月25 日15時7 分許，依對方指示將價款匯入甲○○上開
    銀行帳戶內，該不詳人士待確認匯款無訛後，遂分別郵寄前
    開盜版光碟予陳正剛及乙○○，陳正剛及乙○○於收受光碟
    後確認確係非法重製之上開劇集光碟，曼迪公司及沙鷗公司
    乃提出告訴而循線查悉上情，因認被告甲○○涉犯著作權法
    第91條之1 第3 項、第2 項明知係侵害著作財產權之光碟重
    製物而散布罪之幫助犯等語。
二、按已經提起公訴或自訴之案件，在同一法院重行起訴者，應
    諭知不受理之判決，並得不經言詞辯論為之，刑事訴訟法第
    303條第2款、第307 條分別定有明文。此項訴訟法上所稱之
    一事不再理原則，關於實質上一罪或裁判上一罪，均有其適
    用。而刑法第55條規定之想像競合犯，屬於裁判上一罪，是
    若檢察官就想像競合犯之一部分犯行，重行起訴，即應諭知
    不受理之判決，自不待言。
三、經查：
  (一)查本件被告甲○○前因基於幫助詐欺取財之故意，於95年12
    月5 日，在高雄市某處，與李佩砡共同將李佩砡所申請之中
    華銀行前鎮分行帳戶（帳號：00000000000000）及臺灣銀行
    高雄分行帳戶（帳號：00000000 0000） 之存摺、金融卡連
    同密碼，以每帳戶每月四千元之租金，出租予甲○○之不詳
    年籍男姓友人，供該男子所屬犯罪集團作為在網路上販售盜
    版光碟片之匯款工具使用。嗣該詐騙集團成員即於96年2 月
    間起，在雅虎奇摩拍賣網站上刊登廣告，販賣弘恩文化事業
    有限公司（下稱弘恩公司）享有著作權之「僑家大院」影集
    盜版光碟片、英屬維京群島商群體國際股份有限公司（下稱
    群體公司）臺灣分公司享有著作財產權之TVBI港劇「我的丈
    母娘不是人」、「突圍行動」盜版光碟片、英屬維京群島商
    華釆國際貿易股份有限公司（下稱華釆公司）臺灣分公司享
    有著作權之「大國崛起」影集盜版光碟片、晶偉股份有限公
    司（下稱晶偉公司）享有著作權之韓劇「再見先生」盜版光
    碟片及沙鷗國際多媒體有限公司（下稱沙鷗公司）享有著作
    權之「新上海灘」影集盜版光碟片予不特定之顧客。且以李
    佩砡上開臺灣銀行高雄分行及中華銀行前鎮分行帳戶供買家
    匯款之用。嗣經弘恩公司、群體公司、晶偉公司、華釆公司
    、沙鷗公司員工於網路上購得上開盜版光碟片後，報警循線
    查悉上情，涉犯著作權法第91條之1 第3 項罪之幫助犯嫌，
    業經臺灣高雄地方法院檢察署檢察官於96年12 月27 日以96
    年度偵字第28868 號、第31243 號、第35538 號、第34564
    號、96年度偵緝字第3721號聲請以簡易判決處刑，並於97年
    1 月14日繫屬本院（下稱前案），現由本院97年度簡字第30
    6 號違反著作權法案件審理中，此有上開聲請簡易判決處刑
    書、臺灣高等法院被告前案紀錄表、本院索引卡查詢各1 份
    在卷可憑。
  (二)又被告前因提供本案上開帳戶存摺、金融卡及密碼予犯罪集
    團，作為網路上販賣盜版光碟之匯款工具，嗣該犯罪集團成
    員即於96年4 月間，在露天拍賣網站以帳號「ggtt 88ttgg
    」刊登廣告，販賣聯成國際事業有限公司（下稱聯成公司）
    所享有著作財產權之「死亡筆記本」盜版光碟片予不特定之
    人，並提供甲○○上開合作金庫帳戶供買家匯款之用。嗣經
    聯成公司上網購得「死亡筆記本」盜版光碟2 片，始報警循
    線查獲，亦經檢察官認與前案係具有實質上一罪關係，而於
    97年3 月28日請求本院於前案中併予審理，此亦有卷附96年
    度偵字第27653 號臺灣高雄地方法院檢察署檢察官移送併辦
    意旨書附卷可參。
  (三)而本件被告被訴之明知係侵害著作財產權之光碟重製物而散
    布罪之提供上開帳戶之幫助行為既與上開前案聲請簡易判決
    處刑之幫助犯行，犯罪時間相近，且與前案之併案部分係同
    一金融機構帳戶，而犯罪集團成員在網站所為販賣盜版光碟
    所刊登之帳號亦與本案相同；繼以本案與前案均係由被告提
    供帳戶以供犯罪集團成員販售盜版光碟時之匯款工具，二者
    之犯罪手法相同，本案與前案又均有販售「新上海攤」之盜
    版光碟，復由被告供稱其有交多本帳戶犯罪集團使用之情（
    見他卷第123 頁），從而足認被告所為提供前案及本案之提
    供帳戶之幫助犯行，應係同時為之，且具有想像競合之裁判
    上一罪關係。是本件檢察官就與前案（及其併案部分）之犯
    罪事實為同一之案件，向本院重行聲請簡易判決處刑，並於
    97年4 月22日繫屬本院，揆諸前揭說明，爰不經言詞辯論，
    逕為諭知不受理之判決。
據上論斷，應依刑事訴訟法第452 條、第303 條第2 款、第307
條，判決如主文。
中    華    民    國    97    年    8     月    1     日
                  刑事第十四庭  法  官  楊淑珍
以上正本，係照原本作成，證明與原本無異。
如不服本判決應於收受本判決後10日內向本院提出上訴書狀，並
應敘述具體理由，如未敘述上訴理由者，應於上訴期間屆滿後20
日內補提理由書狀於本院（均須按他造當事人之人數附繕本）「
切勿逕送上級法院」。
中    華    民    國    97    年    8     月    1     日
                                書記官  蕭永同


司法院資訊處製作；財團法人民間司法改革基金會備份。
